【裁判字號】    92,台上,2782
【裁判日期】    920522
【裁判案由】    偽造公文書
【裁判全文】
最高法院刑事判決                              九十二年度台上字第二七八二號
    上  訴  人  乙  ○
                甲○○
    右  一  人
    選任辯護人  林辰彥律師
                張凱輝律師
右上訴人等因偽造公文書案件，不服台灣高等法院中華民國九十一年九月十一日第二
審更審判決（九十一年度上更(二)字第四二四號，起訴案號：台灣桃園地方法院檢察署
八十七年度偵字第一四八號），提起上訴，本院判決如左：
    主  文
上訴駁回。
    理  由
按刑事訴訟法第三百七十七條規定，上訴於第三審法院，非以判決違背法令為理由，
不得為之。是提起第三審上訴，應以原判決違背法令為理由，係屬法定要件。如果上
訴理由狀並未依據卷內訴訟資料，具體指摘原判決不適用何種法則或如何適用不當，
或所指摘原判決違法情事，顯與法律規定得為第三審上訴理由之違法情形，不相適合
時，均應認其上訴為違背法律上之程式，予以駁回。本件原判決認定上訴人乙○原係
桃園縣蘆竹鄉公所（下稱蘆竹鄉公所）建設課技士，上訴人甲○○則為桃園縣桃園市
○○街二十巷五十四之一號瑞盈營造有限公司（下稱瑞盈公司）之實際負責人。因瑞
盈公司向蘆竹鄉公所承包「蘆竹鄉濱海遊憩區客土工程」後，轉包予陳春裕。甲○○
基於為使陳春裕順利獲得承攬台北縣境廢土運棄工程利益之目的，引介乙○與陳春裕
認識後，三人即共同基於連續偽造公文書予以行使之概括犯意，先後於民國八十六年
四月下旬某日、同年五月十七日及同年月二十一日上午，偽造蘆竹鄉公所八十六年四
月二十七日、蘆鄉建字第八六一０八六二二號之公文；八十六年五月十七日、蘆鄉建
字第八六一一０二七０號之公文一紙，及八十六年五月二十日、蘆鄉建字第八六一一
０五四四號之公文各一紙，分別交付陳春裕向台北縣政府行使等情。係以上開事實，
業據乙○於偵審中自白不諱，核與證人蔡國勇、賴淑慧供證之情節大致相符，復有該
三份偽造公文影本在卷足資佐證，並有蘆竹鄉公所否認該三份偽造公文書為真正之函
文在卷可稽。乙○之自白，與事實相合，已足憑信。又乙○於調查站詢問時就甲○○
如何參與偽造公文書情節供證甚詳，核與陳春裕於第一審調查時供稱：「（本件棄土
證明草稿是否你寫好？）是由我交甲○○，我及陳及乙○也在場，當場交藍。後來是
我與甲○○去鄉公所找藍，由藍交與我們公文之正本。」；於原審前審亦供稱：「（
這些文稿係你擬稿後，交給乙○？）鄉公所回函後，我作稿交給乙○，我交給乙○，
甲○○知道。」；於原審調查時供稱：「（甲○○說公文作業，因為你是下包，所以
都是你自己處理？）甲○○是老板，我做什麼事情都要向他報告。……。」等語，均
指甲○○自始介入並參與前揭三件偽造公文書之制作及發送。查公文之制作，由公務
員為之，並有一定之發送程序，豈有假手廠商擬稿，並私相收受，甲○○既參與其事
，焉有不知公文書為偽造之理？並以乙○嗣後偵、審中供稱甲○○不知偽造公文書情
事，與甲○○所辯未參與偽造云云，為事後卸責之詞，不足採取，於理由內詳予指駁
說明。因而撤銷第一審判決，適用刑法第二百十六條、第二百十一條之規定，改判論
處上訴人二人共同連續行使偽造公文書，足以生損害於公眾罪刑，已詳述其所憑之證
據及其認定之理由。所為論斷與卷內證據資料相符，從形式上觀察，並無何違法情形
存在。乙○上訴意旨略以：伊於桃園縣調查站調查時，即已自首承認犯罪，原判決未
調查審認，而依自首減輕其刑，自有應調查之證據未調查及判決不適用法則之違法等
語。甲○○上訴意旨略以：依乙○、陳春裕於原審調查時所供，本件犯罪係乙○與陳
春裕二人所為，甲○○未參與犯罪行為之實施。原判決未於事實欄記載甲○○與何人
謀議，亦未於理由欄內敘明其所憑之證據及其認定之理由。而乙○及陳春裕於偵審中
之供述前後不一致，原判決卻採為論處甲○○之犯罪依據，亦有證據上理由矛盾之違
誤。而本件偽造之公文書三張既為乙○與陳春裕所為，為其等自承，均未提及甲○○
參與，此對甲○○有利之證據，原判決未予採取，未敘明不予採取之理由，自有判決
不備理由之違法。原判決以甲○○有轉包之事實，即擬制甲○○共同犯罪，自有判決
違背經驗法則及判決理由矛盾之違誤等語。惟查桃園縣調查站先詢問證人蔡國勇、賴
淑慧等經過調查程序，再約詢乙○，並於詢問前告知乙○得選任辯護人，顯已認乙○
涉有犯罪嫌疑，則乙○於調查站詢問時承認犯罪，難認與自首犯罪相當。又乙○於桃
園縣調查站已就甲○○、陳春裕如何與伊共謀犯罪，供承甚詳，原判決並引用陳春裕
於偵、審中甲○○參與偽造之證言為其佐證，復有偽造之三件公文書為證，為其認定
甲○○犯罪之證據，並無認定事實不依憑證據之違法，亦非以擬制之方法為其論處甲
○○罪刑之依據。雖乙○、陳春裕嗣後於審理中供稱甲○○未參與云云，但既與原判
決所明白引用乙○、陳春裕二人不利於甲○○之證言相悖，自係原判決所排除而不予
採取，雖未於理由內加以說明，亦與判決本旨不生影響。此外，上訴意旨，徒憑己見
，仍執陳詞，就原判決明白論斷之事項，及原審認事採證職權之行使，任意指摘，泛
言原判決理由不備及有適用法則不當之違法，且為單純事實之爭執，自非適法之第三
審上訴理由。其等上訴違背法律上之程式，均應予駁回。
據上論結，應依刑事訴訟法第三百九十五條前段，判決如主文。
中      華      民      國    九十二    年      五      月    二十二    日
                              最高法院刑事第六庭
                                  審判長法官  吳  雄  銘
                                        法官  池  啟  明
                                        法官  石  木  欽
                                        法官  郭  毓  洲
                                        法官  吳  三  龍
      右正本證明與原本無異
                                              書  記  官
中      華      民      國    九十二    年      五      月    二十六    日


司法院資訊處製作；財團法人民間司法改革基金會備份。
